臺灣高雄地方法院刑事判決　　　　　　　100年度訴字第520號
公　訴　人　臺灣高雄地方法院檢察署檢察官
被　　　告　呂鳳娥
選任辯護人　湯光民律師
上列被告因偽證案件，經檢察官提起公訴（100 年度偵字第7870
號），本院判決如下：
    主  文
呂鳳娥犯偽證罪，處有期徒刑伍月。緩刑參年，並應於判決確定
日起參個月內向國庫支付新臺幣參萬元。
    事  實
一、呂鳳娥明知其與雇主鄧大洪於民國97年12月31日上午9 時30
    分許，所共同乘坐由不詳姓名年籍成年男子所駕駛之車牌號
    碼8412-UU 號自用小客車，在高雄市三民區中博高架橋南向
    車道上，疾駛超越黎玉鳳所騎乘機車，隨即斜停在黎玉鳳前
    方，以此強暴手段將黎玉鳳攔下，致黎玉鳳閃煞不及而人車
    倒地，鄧大洪旋即下車，強拉黎玉鳳身體，欲將黎玉鳳強拉
    進該小客車右後座，因黎玉鳳極力掙扎而未果，鄧大洪再將
    黎玉鳳由該小客車右側強拉至左側等情。呂鳳娥竟基於偽證
    之犯意，在本院98年度訴字第1363號妨害自由案件，於99年
    1 月12日下午2 時30分開庭審理時，就黎玉鳳之機車是否摔
    倒及鄧大洪有無下車拉黎玉鳳等與該案情有重要關係之事項
    ，供前具結後證稱：「（問：當時鄧大洪看到黎玉鳳時，他
    的車子是整個車擋在機車道上面還是停在機車左前方？）汽
    車慢慢靠近機車，機車跟汽車都停下來，機車是好好的。（
    問：那時候黎玉鳳的機車有沒有摔倒？）沒有。（問：你怎
    麼知道黎玉鳳沒有摔倒？）我坐在車內有看到。」、「（問
    ：黎玉鳳進入車子之前，鄧大洪有沒有拖她，強拉她？）都
    沒有。（問：是怎樣叫她進車子的? ）當時叫她上車，她主
    動上車。」等語，而為虛偽陳述，而足以影響法院審理鄧大
    洪有無妨害黎玉鳳自由之正確性。
二、案經臺灣高等法院高雄分院檢察署告發交由臺灣高雄地方法
    院檢察署檢察官偵查起訴。
    理  由
壹、證據能力部分：按被告以外之人於審判外之陳述，雖不符刑
    事訴訟法第159 條之1 至之4 之規定，然經當事人於審判程
    序同意作為證據，法院審酌該言詞陳述或書面陳述作成時之
    情況，認為適當者，亦得為證據，刑事訴訟法第159 條之5
    第1 項定有明文。本判決後開引用具有傳聞證據性質之證據
    資料，已經檢察官、被告呂鳳娥（下稱被告）及辯護人於準
    備程序同意為證據使用，是其縱無刑事訴訟法第159 條之1
    至第159 條之4 或其他傳聞法則例外之情形，亦經本院審酌
    該證據作成之情況，既無違法取得情事，復無證明力明顯過
    低等情形，以得供做法院判斷事實之依據為適當，認為均有
    證據能力，得為證據。
貳、實體部分：
一、上揭犯罪事實，業據被告於本院審理時坦承不諱（見本院卷
    第17、23、24頁），核與證人方進恭於本院98年度訴字第13
    63號妨害自由案件（下稱另案妨害自由案件一審）審理時之
    證述、證人黎玉鳳於另案妨害自由案件警詢時之證述、鄧大
    洪於臺灣高等法院高雄分院99年度上訴字第519 號案件（下
    稱另案妨害自由案件二審）審理時之供述情節相符（見另案
    妨害自由案件警卷第1 、2 頁、一審卷第115 至121 頁、二
    審卷第54至56頁），並有呂鳳娥於本院98年度訴字第1363號
    妨害自由案件99年1 月12日審判筆錄影本、證人呂鳳娥供前
    結文影本、高雄市政府警察局指揮中心受理110 報案紀錄單
    、哈爾濱街派出所員警工作紀錄簿在卷可稽（見另案妨害自
    由案件一審卷第127 至129 、143 頁、偵卷第10、13頁），
    被告之自白核與事實相符，其犯行堪以認定，應依法論科。
二、按刑法上之偽證罪，不以結果之發生為要件，一有偽證行為
    ，無論當事人是否因而受有利或不利之判決，均不影響其犯
    罪之成立（最高法院71年度臺上字第8127號判例參照）。本
    件被告於另案妨害自由案件一審審理時，就案情有重要關係
    之事項，供前具結，而為虛偽陳述，核其所為，係犯刑法第
    168 條之偽證罪。爰審酌被告之行為足以影響承審法官對事
    實認定之正確性，而妨害國家司法權之行使，且偽證行為不
    僅耗費司法資源，更可能使違法者或犯罪者逍遙法外，損害
    國民對司法之公正形象；惟考量其犯後於本院審理時坦承犯
    行，並斟酌其犯罪動機係為迴護雇主鄧大洪免受刑事處罰，
    所為之虛偽證述未獲法院採納，未造成錯誤裁判結果，及其
    智識程度、犯後態度良好等一切情狀，量處如主文所示之刑
    ，以資懲儆。
三、另按緩刑期滿，而緩刑之宣告未經撤銷者，其刑之宣告失其
    效力，刑法第76條定有明文。此種情形，即與未曾受有期徒
    刑以上刑之宣告者相同，仍與刑法第74條第1 款所規定之緩
    刑條件，並無不符（最高法院87年度臺非字第56號判決意旨
    參照）。經查，被告前於96年間，雖曾因妨害風化案件罪經
    台灣嘉義地方法院判處有期徒刑4 月，緩刑2 年確定，然上
    開緩刑期間業已屆滿，有臺灣高等法院被告前案紀錄表1 份
    在卷可按，衡諸上揭說明，即與未曾受有期徒刑以上刑之宣
    告者相同。被告因一時失慮而罹於刑章，並於本院審理時已
    能坦承犯行，其經此偵審程序後，應知所警惕，而無再犯之
    虞，本院因認其所受刑之宣告，以暫不執行為適當，爰併予
    宣告緩刑3 年，以啟自新。再考量其所浪費之司法資源，為
    使其日後恪遵法紀並記取教訓，爰命其應於本判決確定日起
    3 個月內向國庫支付新臺幣（下同）3 萬元，以資警惕，並
    觀後效。又本判決主文所定之負擔，即被告應向國庫支付3
    萬元之諭知，依刑法第74條第4 項規定，得為民事強制執行
    名義，如未履行該負擔情節重大者，檢察官並得依刑事訴訟
    法第476 條、刑法第75條之1 第1 項第4 款規定，聲請撤銷
    緩刑宣告，併予敘明。
據上論斷，應依刑事訴訟法第299 條第1 項前段，刑法第168 條
、第74條第1 項第1 款、第2 項第4 款，判決如主文。
本案經檢察官周天畏到庭執行職務
中    華    民    國   100    年    6     月    23    日
                  刑事第十九庭  審判長法  官  陳志銘
                                      法  官  黃宣撫
                                      法  官  吳芝瑛
以上正本證明與原本無異。
如不服本判決應於收受送達後10日內向本院提出上訴書狀，並應
敘述具體理由；如未敘述上訴理由者，應於上訴期間屆滿後20日
內向本院補提理由書（均須按他造當事人之人數附繕本）「切勿
逕送上級法院」。
中    華    民    國   100    年    6     月    24    日
                                      書記官    王楨珍
附錄本案所犯法條：
刑法第168 條
於執行審判職務之公署審判時或於檢察官偵查時，證人、鑑定人
、通譯於案情有重要關係之事項，供前或供後具結，而為虛偽陳
述者，處7 年以下有期徒刑。